臺灣高等法院臺南分院刑事裁定　　　　　96年度交抗字第14號
抗　告　人
即受處分人　甲○○
上列抗告人因違反道路交通管理處罰條例案件，不服臺灣臺南地
方法院交通法庭中華民國九十五年十一月三十日裁定（九十五年
度交聲字第四二一號），提起抗告，本院裁定如下：
    主  文
抗告駁回。
    理  由
一、抗告意旨略以：
  (一)抗告人於駕車肇事後，係駛離而非逃逸。
  1.案發當天因是抗告人兒子考試之日，抗告人因見被害人並無
    受傷，乃告知被害人其先去處理事情，馬上就回來，於獲被
    害人首肯後，並由車窗遞與被害人一張名片，方駕車離開現
    場，此部分之事實，有被害人之書狀及言詞證明可信為真實
    ，然原裁定卻認其係因被害人與抗告人達成和解，所為迴護
    抗告人之詞，而認其不足採信。惟如被害人僅係因與抗告人
    達成和解，為維護抗告人，其既已曾遞書狀，是否還願冒於
    庭上作偽證之風險，已頗有疑問，且既係為迴護抗告人，被
    害人必直言肯定抗告人曾遞名片與其，何以會為「在警察來
    之前有人拿東西給我，但我不確定那是名片，因為很緊張，
    我不知道收到哪去了，可能是掉在現場」此種並不肯定且會
    令人產生質疑之證詞。
  2.警員黃隆武雖亦證稱「我到現場時沒有看到異議人之名片」
    ，然觀以車禍發生當時為上下班時段，車禍發生地點又是車
    流量大的十字路口，縱使被害人確將名片掉至現場，然待警
    員到達現場時，未能看到抗告人之名片，乃屬當然，且被害
    人既不能確定抗告人所交與其者係為名片，其斷無將此事告
    訴警員之理。
  3.另觀被害人張嘉琳所受之傷害為左側頭皮血腫、左大腿擦挫
    傷、右膝挫傷，其腿之傷勢，抗告人於現場並無從查見，另
    頭皮血腫雖曰「血腫」，然其於外觀上並無流血，而係腫脹
    烏青，其亦非於碰撞當時即能立刻清楚顯現，原裁定竟謂：
    「況被害人張嘉琳所受之傷害有左側頭皮血腫之傷害，該傷
    害在頭部，並無衣物遮掩，係屬一望即知之傷害，如異議人
    於肇事現場曾與被害人說話或有遞名片之行為，即無未看見
    被害人頭部血腫傷害之可能。因此，異議人辯稱不知被害人
    受有傷害此節，亦與常情大謬」，恐有誤會。
  4.綜上所述，應足堪認定被害人之書狀及言詞證稱皆為真實，
    則抗告人駕駛汽車肇事致人受傷，未即採取救護或其他必要
    措施，並向警察機關報告，僅於告知被害人其先去處理事情
    ，馬上就回來，並遞與被害人名片一張即駕車離開，抗告人
    所為顯應構成修正前道路交通管理處罰條例第六十二條第一
    項所規定之「駛離」，而非原裁定所認定之「逃逸」。
  (二)按肇事逃逸係指駕車肇事後，故意駛離現場之謂，其除客觀
    上需有肇事逃逸之行為外，主觀上亦須有肇事逃逸之故意，
    此內在之犯意究為何，本應就外在顯現之事實據以綜合判斷
    之。抗告人於原裁定審理時主張，車禍發生當時為上下班時
    段，車禍發生地點又是車流量大的十字路口，抗告人應無法
    有逃逸的僥倖行為，且其先前並無犯罪前科、未受通緝、並
    無喝酒，實無為了小車禍而逃離現場之必要，原裁定雖認其
    與是否有肇事逃逸之行為無必然之關係，但依照被害人之證
    詞，再佐以上開之事由，亦更足證抗告人並無逃逸之行為及
    故意，抗告人應是肇事後駛離現場而非逃逸。
  (三)末因抗告人為一單親爸爸，須獨立撫養二名子女，是以抗告
    人除白天有固定之工作外，每天下班後約於晚上十時許安頓
    好二名子女上床就寢後，尚需外出駕駛計程車以貼補家用。
    今若抗告人確係肇事逃逸，則抗告人甘願接受法律之制裁，
    絕無二話，但今事實確非如此，卻因原裁定將抗告人肇事後
    駛離之行為解為肇事逃逸，致使抗告人遭受吊銷駕駛執照，
    且終身不得重新考領之處分，除使抗告人蒙受極度不利益外
    ，亦影響抗告人生計甚鉅，懇請再次傳喚被害人到庭說明，
    以明事實云云。
二、按行為後法律或自治條例有變更者，適用行政機關最初裁處
    時之法律或自治條例；但裁處前之法律或自治條例有利於受
    處罰者，適用最有利於受處罰者之規定；行政罰法第五條定
    有明文。另按汽車駕駛人，駕駛汽車肇事致人受傷或死亡，
    應即採取救護或其他必要措拖，並向警察機關報告，不得駛
    離，違者吊扣其駕照三個月至六個月，逃逸者吊銷駕駛執照
    ；又汽車駕駛人，曾依道路交通管理處罰條例第六十二條第
    一項之規定吊銷駕駛執照者，終身不得考領駕駛執照；九十
    五年七月一日修正實施前道路交通管理處罰條例第六十二條
    第一項及第六十七條第一項亦分別定有明文。
三、經查：
  (一)本件抗告人甲○○之違規行為時係民國九十四年十一月二十
    二日，原處分機關即交通部公路總局嘉義區監理所台南監理
    站為裁決時係九十五年二月二十七日，有違反道路交通管理
    事件裁決書在卷可參，則均在九十四年十二月二十八日修正
    公布，並於九十五年七月一日施行之道路交通管理處罰條例
    第六十二條、第六十七條規定之前，從而依行政罰法第五條
    之規定，本件有關裁處法律之適用，自應依九十四年十二月
    二十八日修正公布，並於九十五年七月一日施行前之舊道路
    交通管理處罰條例第六十二條、第六十七條規定予以處理，
    合先敘明。
  (二)抗告人於九十四年十一月二十二日上午七時十三分許，駕駛
    車牌號碼500-LS號營業小客車於臺南市○○○路○段與大同
    路二段路口，不慎撞及被害人張嘉琳所騎之重型機車，並造
    成張嘉琳受有：「左側頭皮血腫、左大腿擦挫傷、右膝挫傷
    」等傷害後，未曾報警前來處理，或通知救護車前來救護被
    害人，隨即駕車離開現場等事實，業據抗告人於原法院供認
    在卷，核與被害人於警詢時陳述車禍發生經過之情節相符，
    並有卷附道路交通事故現場圖、臺灣臺南地方法院檢察署九
    十五年度偵字第一三一七號九十五年一月二十六日訊問筆錄
    、緩起訴處分書、道路交通事故調查報告表(一)(二)及臺南市立
    醫院之診斷證明書一紙等影本可佐。是抗告人於上述時、地
    ，有駕車肇事致人受傷後逕行離開現場之情事，堪以認定。
  (三)至抗告人雖以前開情詞置辯，惟原法院就抗告人於肇事後是
    否確曾拿出名片給被害人一節，已詳予認定，並提出各項疑
    點說明不予採信之理由（見原裁定理由欄五、(二)），且參之
    被害人於原法院提出之書狀及於調查時之陳述（見原法院九
    十五年度交聲字第四二一號卷第十六、三十二至三十五頁）
    ，被害人並無法證實拿東西予其者是否確為抗告人，以及該
    東西是否確為名片，此亦為抗告人所自承，則自無抗告人所
    稱「此部分之事實，有被害人之書狀及言詞證稱可信為真實
    」可言，而抗告人就其曾向被害人表示馬上回到現場，並曾
    遞予被害人名片之事實，迄未能提出任何確實證據以供調查
    ，僅空言就原裁定已詳為認定之事實重覆爭執，從而抗告人
    前開所辯，要係卸責之詞，自無可採。
  (四)另抗告人雖辯稱被害人之傷勢非於現場所能立刻查見，然原
    裁定亦已敘明「……衡諸常情，異議人係計程車司機為職業
    駕駛人，應知機車騎士在此種撞擊情況下極有可能受有傷害
    ，故異議人辯稱其認為僅輕微碰撞，被害人應無受傷云云，
    已與常情不符，要難採信。……」（見原裁定理由欄五、(三)
    ），再參以被害人上開提出之書狀已說明其「與陳先生的車
    輛發生擦撞時，因而傾倒，頭部受到撞擊」云云，顯見抗告
    人就此所辯純亦無非卸責之詞。況頭部乃人體最脆弱之部位
    ，縱使如抗告人所稱被害人外觀上並無流血，惟在強烈撞擊
    之下，若未能即時給予救護，傷害之後果實無法想像，亦有
    違上開道路交通管理處罰條例第六十二條之立法精神。則抗
    告人對本件車禍之發生，既已知悉，竟未下車加以查看詢問
    ，反而違背其照護、救助之義務，逕自開離現場，與單純不
    知肇禍駛離之情形有別，被告有逃逸之故意，亦可認定。
  (五)至抗告人所稱其因此所致生計之困難，然此應係抗告人得否
    依修正後道路交通管理處罰條例第六十七條之一之規定，以
    已有回復適應社會能力或改善可能之具體事實者，向主管機
    關申請考領駕照，使其更符合憲法保障人民權益意旨之問題
    ，尚與本件之認定無關。此外，抗告人確有肇事致人受傷而
    逃逸之犯行既已足堪認定，衡無再行傳喚被害人到庭說明之
    必要，附此敘明。
四、綜上所述，本件抗告人交通違規之事實，堪可認定，原法院
    認原處分機關依九十五年七月一日修正實施前道路交通管理
    處罰條例第六十二條第一項規定，為抗告人吊銷執照之裁處
    ，另依同條例第六十七條第一項規定，為終身禁考之處分，
    於法並無違誤。從而原法院裁定駁回抗告人之異議，本院核
    其認事用法均無不合，抗告人指摘原裁定不當，為無理由，
    應予駁回。
五、據上論結，應依道路交通案件處理辦理辦法第二十六條，刑
    事訴訟法第四百十二條，裁定如主文。
中　　華　　民　　國　　96　　年　　2 　　月　　7 　　日
                  刑事第六庭    審判長法　官  蔡崇義
                                      法　官  曾文欣
                                      法　官  杭起鶴
以上正本證明與原本無異。
不得再抗告。
　　　　　　　　　　　　　　　　　　　書記官  魏安里
中　　華　　民　　國　　96　　年　　2 　　月　　8 　　日
